臺灣臺南地方法院民事裁定　　　　　　　100年度抗字第103號
抗　告　人　呂美舒
相　對　人　周秀美
上列抗告人因與相對人間拍賣抵押物事件，對於中華民國100年
11月7日本院100年度司拍字第325號裁定提起抗告，本院裁定如
下：
    主  文
抗告駁回。
抗告程序費用新臺幣壹仟元由抗告人負擔。
    理  由
一、抗告意旨略以：目前相對人之債權仍持續每月受償中，並無
    債務不履行之情形，本件相對人在持續受清償之情況下，主
    張拍賣抵押物，顯然欠缺合法之條件；又相對人所持之本票
    裁定是否已經罹於時效，原審裁定亦未加以審查，實有不當
    ，為此，提起本件抗告，請求廢棄原裁定等語。
二、按扺押權人，於債權已屆清償期而未清償者，得聲請法院拍
    賣抵押物，就其賣得價金而受清償；民法第873條第1項定有
    定有明文。是抵押權人依此項規定聲請拍賣抵押物係屬非訟
    事件，法院所為准駁之裁定，無確定實體法上法律關係存否
    之性質，於債權及抵押權之存否無既判力，故袛須其抵押權
    已經依法登記，且債權已屆清償期而未受清償，法院即應為
    准許拍賣抵押物之裁定，至對於此項法律關係有爭執之人，
    為求保護其權利，不妨提起訴訟，以求解決，不得僅依抗告
    程序聲明其爭執，並據為廢棄拍賣抵押物裁定之理由（最高
    法院51年10月8日民刑庭總會決議(三)參照）。
三、經查：
  (一)相對人主張訴外人張美金以其所有如附表所示之不動產，向
    相對人擔保借款，於民國95年8月9日設定新臺幣（下同）60
    0萬元之抵押權，存續期間不定期限，債務清償期依照各個
    債務契約所定清償日期，經登記在案。訴外人張美金、呂蔡
    秀治又於95年8月10日簽發本票1紙，向相對人借款300萬元
    ，詎已屆清償期而未為清償等情，有相對人提出之土地登記
    謄本、他項權利證明書、抵押權設定契約書、本院97年度司
    票字第4805號及98年度抗字第30號裁定等件影本為證。依相
    對人提出之上開證據為形式上之審查，相對人主張系爭抵押
    權已依法登記，且債權已屆清償期而未受清償乙情，足堪認
    定，是以原裁定據此准許相對人拍賣抵押物之聲請，即無不
    合。
  (二)抗告人抗辯本件抵押債權並無債務不履行之情形，且相對人
    所持本票裁定已罹於時效等語，核屬實體法上法律關係存否
    之問題，並非於本件非訟程序中所能審認，依前開說明，抗
    告人應就爭執事項，另行提起普通民事訴訟，以求解決。從
    而，抗告人提起抗告，請求廢棄原裁定，即無理由，應予駁
    回。
四、末按非訟事件程序費用，除法律另有規定外，由聲請人負擔
    ；前項費用之負擔有相對人者，準用民事訴訟法有關訴訟費
    用之規定。依法應由關係人負擔費用者，法院裁定命關係人
    負擔時，應一併確定其數額，非訟事件法第21條第1項前段
    、第2項、第24條第1項分別定有明文；又按訴訟費用，由敗
    訴之當事人負擔，民事訴訟法第78條亦有明文。經核本件非
    訟事件程序費用即抗告費1,000元，而抗告人之抗告為無理
    由，爰依上開規定確定本件抗告費1,000元應由抗告人負擔
    。
五、據上論結，本件抗告為無理由，依非訟事件法第21條第2項
    、第24條第1項、第46條、民事訴訟法第495條之1第1項、第
    449條第1項、第78條，裁定如主文。
中    華    民    國   100    年    12    月    28    日
                  民事第一庭    法  官  王淑惠
以上正本證明與原本無異。
本裁定除以適用法規顯有錯誤為理由，不得再抗告。如提起再抗
告，應於收受裁定後10日內委任律師為訴訟代理人向本院提出再
抗告狀，並繳納再抗告費新台幣1,000元。
中    華    民    國   100    年    12    月    28    日
                                書記官  任婉筠
┌────────────────────────────────┐
│附表：                                                          │
├──┬─────────────────┬─┬────┬────┤
│    │土       地         坐        落  │地│面    積│        │
│編號├───┬────┬────┬───┤  ├────┤權利範圍│
│    │縣  市│鄉鎮市區○   段   │地  號│目│平方公尺│        │
├──┼───┼────┼────┼───┼─┼────┼────┤
│001 │台南市│新化區  ○○○○段│968-8 │林│1701.00 │全部    │
├──┼───┼────┼────┼───┼─┼────┼────┤
│002 │台南市│新化區  ○○○○段│968-12│田│8202.00 │全部    │
├──┼───┼────┼────┼───┼─┼────┼────┤
│003 │台南市│新化區  ○○○○段│968-20│林│317.00  │全部    │
├──┼───┼────┼────┼───┼─┼────┼────┤
│004 │台南市│新化區  ○○○○段│968-21│田│1856.00 │全部    │
└──┴───┴────┴────┴───┴─┴────┴────┘